【裁判字號】    85,台上,1038
【裁判日期】    850510
【裁判案由】    損害賠償
【裁判全文】
最高法院民事判決                              八十五年度台上字第一○三八號
    上  訴  人  泰安產物保險股份有限公司
    法定代理人  陳朝亨
    訴訟代理人  林合民律師
    被 上訴 人  德隆倉儲裝卸股份有限公司
    法定代理人  李錫錄
    訴訟代理人  陳
右當事人間請求損害賠償事件，上訴人對於中華民國八十四年五月二十二日台灣高等
法院台中分院第二審判決（八十三年度海商上字第一號），提起上訴，本院判決如左
：
    主  文
上訴駁回。
第三審訴訟費用由上訴人負擔。
    理  由
本件上訴人主張：伊所承保之訴外人周家合板有限公司（下稱周家公司）託交由第一
審共同被告荷商林格有限公司、荷商阿姆斯特有限公司（下稱林格等二公司）所有之
M.V."AMSTELGRACHT"輪第二五航次，承運自紐西蘭進口之纖維板，共計一八、九七○
片，由紐西蘭NELSON港起運至我國台中港，該批貨物於西元一九九二年七月三十一日
裝船時，品質完好。被上訴人為碼頭倉儲業者，於該船舶駛抵我國台中港卸載後，對
於上開貨物未盡保管義務，致有纖維板二、九七○片遭雨水浸濕，受有損害新台幣（
下同）一百六十七萬七千五百四十六元。伊已如數賠付周家公司，爰依保險法第五十
三條之規定及侵權行為之法律關係，求為命被上訴人應與林格等二公司如數連帶給付
並加給法定遲延利息之判決（被上訴人對林格等二公司請求部分，由本院另行判決）
。
被上訴人則以：系爭貨物卸載後，因伊之倉庫已滿，無法再接受其他貨物，遂由訴外
人建中船務代理股份有限公司（下稱建中公司）向伊租借原港務局及海關申請之十二
Ｂ碼頭空地，由建中公司為受貨人利益堆放，並自行購買帆布，僱請工人覆蓋保管，
伊對該貨物並無保管義務，更無侵權行為責任可言。況本件貨損係因天災之不可抗力
事由所致，依國際商港棧埠管理規則第六十二條第三、四款之規定，伊亦不負損害賠
償責任等語，資為抗辯。
原審依審理之結果，以：上訴人主張系爭貨物於存放上開十二Ｂ空地期間遭雨水浸濕
受損之事實，固據其提出遠東公證有限公司及南山公證有限公司之公證報告為證。惟
查系爭貨物卸載後，因被上訴人之倉庫已滿，無法再接受寄倉，乃二度拒絕建中公司
之申請進儲，嗣因建中公司出具切結書表明自負責任，始將該空地准予堆放，並由建
中公司自行購買帆布，僱請工人覆蓋保管。是上訴人謂被上訴人未事先拒絕建中公司
進儲之申請云云，與事實不符。且系爭貨物堆放十二Ｂ空地後，係由建中公司為受貨
人利益，自行購買帆布，僱請工人覆蓋保管，已據證人劉清一、陳洸雄供證明確，被
上訴人辯稱其僅租借空地予訴外人建中公司，自可採信。系爭貨物既係建中公司向被
上訴人租借空地堆放，與被上訴人間並無寄託關係，則被上訴人對系爭貨物即無保管
義務，亦無不作為之加害行為可言。至於上訴人提出之台中港務局函載被上訴人承作
系爭貨物之卸載及進儲作業，如有貨損應向被上訴人為請求云云，係不知建中公司與
德隆公司之約定所致，自不足作為被上訴人有侵權行為之認定。另海關管理進出口貨
棧辦法第十五條所載，貨物在貨棧之露天處所存放，其安全與管理仍由該貨棧經營人
負責之規定，應係貨棧倉儲業者未另有與貨物寄放人約定之情形而言，本件建中公司
與被上訴人既有租借空地之約定，自亦難執此而謂被上訴人應負侵權行為人之責任。
從而上訴人依據保險代位及侵權行為之法律關係，訴請被上訴人與一審共同被告林格
等二公司連帶負損害賠償責任，難認正當，不應准許，爰將第一審所為此部分上訴人
勝訴之判決廢棄，改判駁回上訴人該部分之訴，經核於法並無違背。上訴論旨，仍執
陳詞，並就原審取捨證據、認定事實之職權行使，指摘原判決關於該部分不當，求予
廢棄，非有理由。
據上論結，本件上訴為無理由，依民事訴訟法第四百八十一條、第四百四十九條第一
項、第七十八條，判決如主文。
中      華      民      國    八十五    年      五      月      十      日
                              最高法院民事第二庭
                                  審判長法官  曾  桂  香
                                        法官  劉  延  村
                                        法官  徐  璧  湖
                                        法官  劉  福  聲
                                        法官  陳  國  禎
      右正本證明與原本無異
                                              書  記  官
中      華      民      國    八十五    年      五      月    二十三    日


司法院資訊處製作；財團法人民間司法改革基金會備份。
